臺灣新北地方法院行政訴訟判決　　　　　110年度交字第438號
原　　　告　涂慧玲　　
被　　　告　新北市政府交通事件裁決處

上一代表人　李忠台(處長)住同上
訴訟代理人　黃慧婷律師
上列當事人間因交通裁決事件，原告不服被告中華民國110年5月
31日新北裁催字第48-CBSB00153號裁決，提起行政訴訟，本院判
決如下：
    主  文
一、原告之訴駁回。
二、訴訟費用新臺幣300元由原告負擔。
    事實及理由
壹、程序方面：本件係原告不服被告所為道路交通管理處罰條例
    第8條的裁決而提起撤銷訴訟，依行政訴訟法第237條之1，
    應適用交通裁決事件訴訟程序，而本件因卷證資料已經明確
    ，本院依同法第237條之7規定之裁量，於是不經言詞辯論，
    直接裁判。
貳、實體方面：
一、爭訟概要：緣原告涂慧玲駕駛車牌號碼000-0000號普通重型
    機車（下稱系爭機車），於民國（下同）110年 4月2日11時
    12分，行經新北市新店區安興路與吉安街口時，因有「駕車
    行經有燈光號誌管制之交岔路口闖紅燈」之違規行為，經新
    北市政府警察局新店分局（下稱舉發機關）執勤員警親眼目
    睹後而當場攔停，並填製掌電字第 CBSB00153號舉發違反道
    路交通管理事件通知單（下稱舉發通知單）予以舉發，並記
    載應到案日期為110年 5月2日前，並移送被告處理。原告嗣
    於110年4月27日提出申訴不服舉發，經被告函請舉發機關查
    明後仍認違規事實明確，為此，被告乃依道路交通管理處罰
    條例第53條第1項、第63條第1項（即同條項第 3款）及違反
    道路交通管理事件統一裁罰基準表等規定，以被告110年5月
    31日新北裁催字第48-CBSB00153號違反道路交通管理事件裁
    決書（下稱原處分）裁處原告罰鍰新臺幣（下同）1,800元
    整，並記違規點數3點。原告不服原處分，於是提起本件行
    政撤銷交通裁決訴訟。
二、原告起訴主張及聲明：
(一)原告主張要旨：
  1.110 年4 月2 日原告騎乘000-0000機車由安興路右轉吉安路
    ，在及人中學門口停車待轉，即遭員警開單，其所舉發違反
    法條為「道路交通管理處罰條例第53條第1 項」之規定。
  2.事實上由安興路到及人中學校門口只有一個方向，那便是右
    轉，新店分局在公文上也很清楚的表示在「及人中學」的門
    口，原告確實是由安興路右轉在「及人中學門口」處被開立
    罰單，由此可見引用53條第1項規定是錯誤，應該是53條第2
    項規定，兩者罰則不同。新店分局於公文函中提到有監視器
    影像乙份，原告未曾見過卻可證明原告所言不假。
  3.就被告所提之圖片(被證六)提出以下答辯：  
  ⑴圖片一所示為原告超越停止線後之行車距離，約10米上下。
  ⑵圖片二乃警員在吉安街口見到原告超越停止線所行車至及人
    中學門之距離，由圖最右下角行車至藍色招牌處，經祥和路
    四個車道，安興路二個車道，少說也有50米。何以原告先行
    車超越停止線10米後，會被50米以外且後發車的警員所攔下
    ，這是說不通的，故原告非被警員攔下，而是自己停在該處
    待轉。
  ⑶圖片三乃警員所繪，其所繪的攔查位置好心虛呀！怎麼會有
    人停車在馬路中間，而且從第五張圖片可知，原告所在的位
    置已在網線之外，故其所繪的攔查位置是錯誤的，應在及人
    中學門口白線前面。
  ⑷圖片四所顯示之待轉機車並非原告之機車，騎車之人也非原
    告，其所待轉的位置也不是原告待轉的位置，請勿被誤導。
  ⑸圖片五的圖片上有標註「警方開單後，違規人往吉安街方向
    」而非「違規人超越停止線後即往吉安街方向」，就論者應
    該是違規人超越停止線後往那個方向去才對吧，而不是超越
    停止線後，做了數個動作之後的行為吧。
  4.原告超越了停止線後，並非往前直駛，也未左轉，乃是先向
    右轉才能調頭往吉安街方向待轉（圖片五可證）以上全部在
    安興路右側，被告確實引用錯誤的法規開罰，其應引用的是
    53條的第2項、而非第1項，望貴庭予以撤銷，以張法律之精
    神。
(二)聲明：原處分撤銷。
三、被告答辯及聲明：
(一)答辯要旨：
  1.查原告在系爭地點於紅燈亮起時仍闖越停止線進入路口，為
    當時行駛於吉安街並面對及人中學之警員當場目睹在案並作
    成答辯報告：「於11時10分於新店區吉安街、祥和路口處停
    等紅燈，當吉安街綠燈時，警方件違規人從安興路闖紅燈往
    興安、及安路口，警方便立即將其攔下並依規定舉發...」
    ，按前開臺北高等行政法院108年度交上字第338號判決意旨
    ，本件警員既以按其親身經歷作成回復並繪設現場示意圖，
    應已足證違規事實確實存在；核其情節自屬於前開交通部函
    釋所指之闖紅燈行為，應無疑義；另系爭路口時相運作圖並
    有該管單位函復內容可參，由該號函內容可知，警員當時面
    對之時相號誌為綠燈，原告之行向面對號誌則為紅燈(第4時
    相)，此際原告仍超越停止線進入路口，即屬闖紅燈無誤；
    又警員舉發完原告後，原告即自及人中學門口往吉安街方向
    行駛而並非進入及人中學，由是足證原告系爭當並非紅燈右
    轉，故原告之訴為無理由。
  2.末按行政罰法第7條第1項規定：「違反行政法上義務之行為
    非出於故意或過失者，不予處罰。」，因此，不論違規行為
    人係故意或過失而違反道路交通管理處罰條例第53條行政法
    上義務之行為，均應予處罰。本案原告駕駛車輛，應遵守號
    誌不得於紅燈時穿越路口，查原告行經上開路段，已如前述
    ，惟其於明知號誌顯示燈號時，仍穿越停止線而闖紅燈，核
    屬主觀上之違規故意無誤，已然甚明。
  3.再者，原告既為合法考領機車駕駛執照之人，有機車車籍查
    詢資料及駕駛人基本資料為憑，其對上述規定應知之甚詳，
    並應確實遵守。是原告前揭所述，無非單方所執之詞，委無
    足取。綜上所述，被告依法裁處，應無違誤，原告之訴為無
    理由。
(二)聲明：原告之訴駁回。
四、爭點：被告認原告駕駛系爭機車，於110年 4月2日11時12分
    ，行經新北市新店區安興路與吉安街口時，有「駕車行經有
    燈光號誌管制之交岔路口闖紅燈」之違規行為，以原處分裁
    罰原告，是否合法有據？原告主張：其當時是紅燈右轉，並
    非紅燈直行違規，是否可採？
五、本院之判斷：
(一)前提事實：原告駕駛系爭機車，於110年4月2日11時12分，
    行經新北市新店區安興路與吉安街口時，因有「駕車行經有
    燈光號誌管制之交岔路口闖紅燈」之違規行為，遭舉發機關
    執勤員警親眼目睹而當場攔停後，遂製單舉發，並記載應到
    案日期為110年5月2日前，原告雖於到案期限前之110年 4月
    27日提出申訴不服舉發，惟經被告函請舉發機關查明後仍認
    違規事實明確，為此，被告乃依道路交通管理處罰條例第53
    條第1項、第63條第1項（即同條項第 3款）等規定，以原處
    分裁處原告罰1,800元整，並記違規點數3點等情，此有舉發
    通知單、原告之申訴資料、新北市政府警察局新店分局110
    年5月6日新北警店交字第1104099852號函、原處分書、新北
    市政府交通局110年 7月7日新北交工字第1101261241號函暨
    時制計畫、新北市政府警察局新店分局舉發違反「道路交通
    管理處罰條例」申訴答辯報告表、現場照片、路口監視器錄
    影採證照片、道路現場示意圖、機車車籍查詢、駕駛人基本
    資料及採證光碟等附卷可稽（分見本院卷第65頁、第67頁、
    第69頁至第70頁、第71頁、第75頁至第81頁、第85頁及第87
    頁、第89頁、第91頁至第92頁、第93頁、第97頁、第99頁、
    第101頁），核可認定為真實。
(二)被告認原告駕駛系爭機車，於110年 4月2日11時12分，行經
    新北市新店區安興路與吉安街口時，有「駕車行經有燈光號
    誌管制之交岔路口闖紅燈」之違規行為，以原處分裁罰原告
    ，核屬合法有據。原告主張：其當時是紅燈右轉，並非紅燈
    直行違規，乃不可採。
  1.應適用之法令：
 (1)按汽車行駛至交岔路口，其行進、轉彎，應遵守燈光號誌，
    道路交通安全規則第102條第1項第1款定有明文。又汽車（
    按道路交通管理管理處罰條例第3條第8款之規定汽車乃包含
    機車）駕駛人，行經有燈光號誌管制之交岔路口闖紅燈者，
    處1,800元以上5,400元以下罰鍰；汽車駕駛人有違反同條例
    第53條規定之情形者，除依該條處罰鍰外，並予記違規點數
    3點，處罰條例第53條第1項、第63條第1項第3款分別定有明
    文。
 (2)次按「有關『闖紅燈』行為之認定，於道路交通管理處罰條
    例中並未見相關解釋，另依道路交通標誌標線號誌設置規則
    第170條第1項規定：『停止線用以指示行駛車輛停止之界線
    ，車輛停止時，其前懸部分不得伸越該線。』及同規則第20
    6條第 1項第5款(一)規定：『車輛面對圓形紅燈表示禁止通
    行，不得超越停止線或進入路口。』，若據此認定超越停止
    線即為闖紅燈，則一般大眾恐難以接受，亦非道路交通管理
    處罰條例當初立法精神。故為促使駕駛人回歸對標線之認知
    ，同時兼顧執法技術層面與大眾接受程度，茲將面對圓形紅
    燈時超越停止線或闖紅燈之認定敘述如後：(一)車輛面對圓
    形紅燈時仍逕予穿越路口至銜接路段，含左轉直行、迴轉及
    右轉（有關紅燈右轉行為部份，已為道路交通管理處罰第53
    條第 2項所另外規範處罰，此部份函釋應不再適用，特附此
    敘明）即視為闖紅燈之行為。(二)有繪設路口範圍者：車輛
    無視於紅燈警示，有穿越路口之意圖，而車身已伸入路口範
    圍亦視同闖紅燈；若僅伸越停止線而未達路口範圍者，則視
    為不遵守標線指示。(三)無繪設路口範圍者：以車輛無視於
    紅燈號誌，而有穿越路口之企圖，其車身並已伸越停止線並
    足以妨害其他方向人（若有行人穿越道）、車通行者亦以闖
    紅燈論處；若僅車身伸越停止線則以不遵守標線指示視之。
    (四)目前交岔路口已繪設網狀黃線區者暫以該範圍視作路口
    。」，此有交通部82年 4月22日交路字第009811號函釋在案
    ，上開函釋，核屬交通部基於主管權責，就法令執行層面所
    為之解釋，與法律之本旨並無違誤，亦未抵觸母法，依法自
    得予以援用。
 (3)再按違反道路交通管理事件統一裁罰基準及處理細則第 1條
    規定：「本細則依道路交通管理處罰條例第92條第 4項規定
    訂定之」、第2條第 1項、第2項規定：「處理違反道路交通
    管理事件之程序及統一裁罰基準依本細則之規定辦理。前項
    統一裁罰基準，如附件違反道路交通管理事件統一裁罰基準
    表。」，核上開統一裁罰基準及處理細則之規定，就其立法
    目的及功能，乃為防止處罰機關枉縱或偏頗，依處罰條例第
    92條第 4項所授權交通部會同內政部訂定「違反道路交通管
    理事件統一裁罰基準及處理細則」及其附件「違反道路交通
    管理事件統一裁罰基準表」，用以維持裁罰之統一性與全國
    因違反道路交通管理事件受處罰民眾之公平，不因裁決人員
    不同，而生偏頗，寓有避免各監理機關於相同事件恣意為不
    同裁罰之功能，並非法所不許，於憲法上保障人民財產權之
    意旨並無牴觸（此並有司法院大法官會議釋字第 511號解釋
    意旨理由足資參照），並無違反法律保留原則。再依本件違
    規行為時點之違反道路交通管理事件統一裁罰基準表記載，
    機車駕駛人行經有燈光號誌管制之交岔路口闖紅燈，於期限
    內繳納或到案聽候裁決者，應處罰鍰 1,800元，並記違規點
    數 3點。核此規定，既係基於母法之授權而為訂定，且就違
    反道路交通管理事件統一裁罰基準及處理細則附件所示統一
    裁罰基準表中有關道路交通管理處罰條例第53條第 1項之裁
    罰基準內容（基準表就不同違規車種，其可能衍生危害交通
    安全之輕重不同，而區分有機車或小型車、大型車，並就其
    是否逾越於期限內繳納或到案聽候裁決之期限不同，分別裁
    以不同之罰鍰標準，其衍生交通秩序危害，既不相同，分別
    處以不同之罰鍰，符合相同事件相同處理，不同事件不同處
    理之平等原則。），並未牴觸母法，是被告自應依此基準而
    為裁罰。
  2.經查，本件舉發員警於110年 4月2日10至12時執行巡邏勤務
    時，於同日11時12分許在新北市新店區吉安街與祥和路口停
    等紅燈時，見原告所駕駛之系爭機車於安興路與吉安街口號
    誌為紅燈時未依規定停等，闖越紅燈，跨越停止線進入路口
    之（及人中學門口），遂將其攔停後製單舉發等情，業據新
    北市政府警察局新店分局110年5月6日新北警店交字第11040
    99852 號函述綦詳（見本院卷第69頁），核與本院卷第87頁
    所附之新北市政府警察局新店分局舉發違反「道路交通管理
    處罰條例」申訴答辯報告表內所記載：「職於110年04月02
    日10至12時執行巡邏勤務，並於11時10分於新店區吉安街、
    祥和路口處停等紅燈，當吉安街綠燈時，警方見違規人從安
    興路闖紅燈往安興、吉安路口，警方便立即將其攔下，並依
    規定舉發....」等語大致相符，復參酌新北市政府交通局11
    0年 7月7日新北交工字第1101261241號函文說明二、(四)所
    記載：「第 4時相為機車待轉區與吉安街對開，號誌燈號皆
    為圓形綠燈。」等語（見本院卷第75頁），並依新北市政府
    警察局新店分局舉發違反「道路交通管理處罰條例」申訴答
    辯報告表之前揭所述可知，舉發當時是吉安街綠燈亮起，則
    此時即應為第 4時相，意即原告面對之行向安興路乃為紅燈
    ，而原告亦於起訴狀內自承其係駕駛系爭機車從安興路駛出
    。準此足證，原告駕駛系爭機車，於110年 4月2日11時12分
    ，行經新北市新店區安興路與吉安街口時，確有「駕車行經
    有燈光號誌管制之交岔路口闖紅燈」之違規行為無誤，被告
    據此以原處分裁罰原告，乃屬合法有據。
  3.至於原告雖主張其當時從安興路駛出是紅燈右轉，而不是紅
    燈直行違規等語。惟經端詳本院卷第89頁上方所附之現場照
    片，可知由安興路駛出進入舉發違規路口時，僅見該安興路
    之右側緊鄰及人中學之校門口，而未見其右側有何銜接道路
    ，況且，縱使依原告起訴所言，其係騎乘系爭機車由安興路
    駛出停在及人中學校門口前待轉停等紅燈，即表示原告車輛
    並未從安興路右轉進入該及人中學校內，如此，更難採認原
    告車輛之行進路線為右轉之駕駛行為，是以，原告上開主張
    ，應屬有誤，自難採憑。
(三)本件判決基礎已臻明確，至於原告於申訴時雖有指稱當時吉
    安路為紅燈，然本件舉發當時既屬第 4時相，已詳如前述，
    則原告申訴時之陳述，即難採信，特此敘明；另兩造其餘攻
    擊防禦方法及訴訟資料，經本院審核後，或與本案爭點無涉
    ，或對於本件判決結果不生影響，爰無庸一一再加論述，爰
    併敘明。
(四)本件第一審裁判費新臺幣300元，應由敗訴之原告負擔，所
    以確定如主文第2項所示。
六、結論：原處分並無違誤，原告訴請撤銷為無理由，應予駁回
    。
中    華    民    國   110    年    10    月    13    日
                  行政訴訟庭  法  官  楊志勇
上為正本係照原本作成。
如不服本判決，應於判決送達後20日內，向本院提出上訴狀，上
訴狀並應記載上訴理由，表明關於原判決所違背之法令及其具體
內容或依訴訟資料可認為原判決有違背法令之具體事實，並繳納
上訴費新臺幣750元。 其未表明上訴理由者，應於提出上訴後20
日內向本院補提理由書（上訴狀及上訴理由書均須按他造人數附
繕本），如逾期未提出上訴理由書者，本院毋庸再命補正，由本
院逕以裁定駁回上訴。
                              書記官  林楷勳
中    華    民    國   110    年    10    月    13    日